臺灣高等法院臺中分院刑事裁定　
111年度毒抗字第752號
抗  告  人  
即  被  告  薛博仁





上列抗告人即被告因違反毒品危害防制條例案件，經檢察官聲請
強制戒治（聲請案號：臺灣臺中地方檢察署111年度聲戒字第69
號、偵查案號：同署110年度毒偵字第3864號），不服臺灣臺中
地方法院111年度毒聲字第774號中華民國111年7月22日刑事裁定
，提起抗告，本院裁定如下：
    主  文
抗告駁回。
    理  由
一、抗告人即被告甲○○（下稱抗告人）抗告意旨略以：因毒品危
    害防制條例修正及最高法院刑事大法庭民國109年11月18日1
    09年度台上大字第3826號裁定變更適用觀察勒戒處遇之對象
    、標準及頻率，為此法務部、衛生福利部及毒家學者，業已
    研議修正，並於110年3月26日公布生效有無繼續施用毒品傾
    向評估標準。又抗告人經臺中市政府警察局第六分局拘提時
    ，主動提供藥頭動態，並製作指認筆錄，協助破獲販毒及改
    造槍枝，卻未因供出上游而減刑，且抗告人於111年6月7日
    係主動至臺灣臺中地方檢察署報到，執行觀察勒戒。另抗告
    人於入所前有穩定工作，且須負擔母親於彰化縣田尾老人養
    護中心所需費用，懇請撤銷原裁定，以維權益等語。
二、按犯毒品危害防制條例第10條之施用毒品罪者，檢察官應聲
    請法院裁定，令被告入勒戒處所觀察、勒戒，其期間不得逾
    2 月。觀察、勒戒後，檢察官或少年法院（地方法院少年法
    庭）依據勒戒處所之陳報，認受觀察、勒戒人無繼續施用毒
    品傾向者，應即釋放，並為不起訴之處分或不付審理之裁定
    ；認受觀察、勒戒人有繼續施用毒品傾向者，檢察官應聲請
    法院裁定或由少年法院（地方法院少年法庭）裁定令入戒治
    處所強制戒治，其期間為6個月以上，至無繼續強制戒治之
    必要為止，但最長不得逾1年，毒品危害防制條例第20條第1
     項、第2項定有明文，且該條為強制規定，法院並無裁量餘
    地，首先敘明。次按勒戒處所應注意觀察受觀察、勒戒人在
    所情形，經醫師研判其有或無繼續施用毒品傾向後，至遲應
    於觀察、勒戒期滿之15日前，陳報該管檢察官，觀察勒戒處
    分執行條例第8條第1項亦定有明文。是依前揭法條規定，研
    判受觀察、勒戒人有無繼續施用毒品傾向者，係由勒戒處所
    內之專業醫師為之；又有無繼續施用毒品傾向之評估標準，
    並非完全以受觀察、勒戒人勒戒後之結果為準，勒戒前之各
    種情況，仍應作為評估之依據，而關於有無繼續施用毒品傾
    向之評估標準，法務部已於110年3月26日以法矯字第110060
    01760號函修正頒布「有無繼續施用毒品傾向評估標準紀錄
    表」、「有無繼續施用毒品傾向評估標準評分說明手冊」。
    是受觀察、勒戒人有無「繼續施用毒品傾向」，係依具體個
    案之臨床實務及相關事證等情綜合判定，有其相當之專業依
    據及標準，且涉及專門醫學，又衡酌強制戒治之目的，係為
    協助施用毒品者戒斷毒品之心癮及身癮所為之一種保安處分
    類型，該評估標準係將與判斷有無繼續施用傾向之相關因素
    加以列舉及量化，適用於每一位受觀察、勒戒處分之人，具
    一致性、普遍性、客觀性，以利執法者判定受勒戒人有無繼
    續施用毒品傾向。是對於受觀察勒戒人有無繼續施用毒品之
    傾向，係由矯正機關及醫療人員共同依前述之評估標準，針
    對具體個案之臨床實務及相關事證等情為綜合判定，有其相
    當之專業依據，倘其評估由形式上觀察，並無違反評估標準
    ，亦無擅斷或濫權等明顯不當之處，法院即應予尊重。
三、經查：
　㈠抗告人因於110年8月31日13時許，在彰化縣○○市○○路000巷00
    號之住宅內，以將第一級海洛因摻入香菸後抽菸吸食，及以
    將第二級毒品甲基安非他命置於玻璃球吸食器內燒烤加熱吸
    食燃燒後煙霧等方式，分別施用海洛因與甲基安非他命各1
    次，嗣於110年9月1日8時30分許為警採樣尿液檢體送驗，結
    果呈嗎啡、安非他命、甲基安非他命之陽性反應，經原審法
    院以111年度聲字第285號裁定令入勒戒處所觀察、勒戒後，
    經法務部○○○○○○○○附設勒戒處所依法務部於110年3月26日修
    正頒布之「有無繼續施用毒品傾向評估標準評分說明手冊」
    ，對抗告人施以有無繼續施用毒品傾向評估，認抗告人仍有
    繼續施用之傾向，此有法務部○○○○○○○○111年7月8日中戒所
    衛字第11110002930號函送檢附之法務部○○○○○○○○附設勒戒
    處所有無繼續施用毒品傾向證明書、有無繼續施用毒品傾向
    評估標準紀錄表各1份在卷可參（見110年度毒偵字第3864號
    卷第169至173頁）。而上開評估，乃法務部○○○○○○○○附設勒
    戒處所相關專業知識經驗人士在抗告人觀察、勒戒期間，依
    其本職學識評估被告之前科紀錄與行為表現、臨床評估、社
    會穩定度後所為之綜合判斷，具有科學驗證所得之結論，自
    得憑以判斷抗告人有無繼續施用毒品傾向之證明，且由形式
    上觀察，並無擅斷或濫權等明顯不當之情事，法院宜予尊重
    其行政職權之行使及專業之判斷。是以，抗告人前經原審法
    院裁定令入勒戒處所施以觀察、勒戒後，既經專業評估有繼
    續施用毒品傾向，檢察官依評估結果，審酌各項情節後，認
    抗告人應送勒戒處所強制戒治，向原審提出本件聲請，原審
    據此裁定抗告人入戒治處所強制戒治，於法並無不合。
　㈡抗告意旨以因毒品危害防制條例修正及最高法院刑事大法庭1
    09年11月18日109年度台上大字第3826號裁定變更適用觀察
    勒戒處遇之對象、標準及頻率，為此法務部於110年3月26日
    修正公布有無繼續施用毒品傾向評估標準云云。惟查，上開
    法務部○○○○○○○○111年7月8日中戒所衛字第11110002930號函
    所檢附之有無繼續施用毒品傾向評估標準紀錄表，係於111
    年7月7日所為（見110年度毒偵字第3864號卷第173頁），業
    已根據修正後之評估標準紀錄表及說明手冊進行評估，是抗
    告意旨指摘本件未依照新修正之評估標準表冊而為評估，顯
    有誤會。至抗告人主張有主動提供藥頭動態，並協助破獲販
    毒及改造槍枝等，且自行至臺灣臺中地方檢察署報到執行觀
    察勒戒，又抗告人仍須負擔母親於老人養護中心所需費用等
    語。然此犯後態度及個人家庭狀況，與抗告人是否施用毒品
    成癮而有繼續施用毒品傾向之判斷無涉，尚不足以解免其應
    受之戒治處分，是抗告意旨此部分所陳，亦難准許。
　㈢綜上所述，原審裁定抗告人令入戒治處所施以強制戒治，經
    核其認事用法，並無違誤。抗告人猶執前詞提起抗告，指摘
    原裁定不當，為無理由，應予駁回。
四、據上論斷，應依刑事訴訟法第412條，裁定如主文。
中　　華　　民　　國　　111 　年　　8 　　月　　15　　日
            刑事第三庭  審判長法  官  楊  真  明
                              法  官  邱  顯  祥
                              法  官  李  明  鴻  
以上正本證明與原本無異。     
不得再抗告。 
                              書記官  陳  慈  傳 
　　　　　　　　　　　　　　　　
中　　華　　民　　國　　111 　年　　8 　　月　　15　　日